臺灣高等法院高雄分院刑事判決　　　　 96年度上訴字第983號
上　訴　人　臺灣高雄地方法院檢察署檢察官
被　　　告　甲○○
上列上訴人因被告違反毒品危害防制條例案件，不服臺灣高雄地
方法院96年度訴字第734 號中華民國96年3 月23日第一審判決（
起訴案號：臺灣高雄地方法院檢察署96年度毒偵字第369 、536
號），提起上訴，本院判決如下：
    主  文
上訴駁回。
    事實及理由
一、本案經本院審理結果，認第一審判決認事用法及量刑均無不
    當，應予維持，並引用第一審判決書記載之事實、證據及理
    由（如附件）。
二、檢察官上訴意旨略以：被告已染有施用毒品之習慣，單以刑
    罰之執行，尚不足使其徹底根絕惡性，應依刑法第88條規定
    宣告禁戒處分等語。惟查，刑法第88條固規定：「施用毒品
    成癮者，於刑之執行前令入相當處所，施以禁戒。前項禁戒
    期間為1 年以下。但執行中認無繼續執行之必要者，法院得
    免其處分之執行」。然依該條修正理由第3 段已明示：「依
    中央法規標準法第16條之規定：『法規對其他法規所規定之
    同一事項而為特別之規定者，應優先適用之。其他法規修正
    後，仍應優先適用』。本條第1 、2 項與現行毒品危害防制
    條例，分屬不同法規，而有規定同一事項情形，因上開毒品
    危害防制條例係特別法規，自應優先適用，惟為求刑本章體
    例之完整，仍規定如上」。刑法第88條之禁戒處分與毒品危
    害防制條例之觀察勒戒、強制戒治，性質上同屬保安處分，
    毒品危害防制條例對於施用第一、二級毒品之行為，既規定
    應先經該條例之觀察勒戒、強制戒治等保安處分程序，立法
    者顯已有其合目的性之特別考量，則行為人如有施用第一、
    二級毒品成癮之情事，自應適用特別法之毒品危害防制條例
    施以應行之處遇，不得仍執刑法第88條規定再對行為人施以
    禁戒處分甚明。且本件被告前因施用毒品案件經法院判刑確
    定後，於93年11月17日假釋出監，至同年12月11日假釋期滿
    而執行完畢起，迄至95年9 月23日13時59分許起回溯24小時
    內某時施用第一級毒品止，於近2 年之期間並無施用毒品之
    前案紀錄，此有卷附臺灣高等法院被告前案紀錄表可憑，已
    難認被告有施用第一級毒品海洛因成癮之事實。再者，本件
    被告僅施用海洛因1 次即為警查獲，焉能認被告已施用第一
    級毒品海洛因成癮？檢察官亦未能舉證證明被告已有施用毒
    品成癮之事實，是本件難認有依刑法第88條宣告禁戒處分之
    必要。檢察官上訴意旨，指摘原判決不當，尚無理由，應予
    駁回。
據上論斷，應依刑事訴訟法第368 條，判決如主文。
本案經檢察官許月雲到庭執行職務。
中　　華　　民　　國　　96　　年　　6 　　月　　27　　日
                  刑事第四庭    審判長法官　蕭權閔
                                      法官　陳吉雄
                                      法官　林水城
以上正本證明與原本無異。
如不服本判決應於收受本判決後10日內向本院提出上訴書狀，其
未敘述上訴理由者，並得於提起上訴後10日內向本院補提理由書
狀（均須按他造當事人之人數附繕本）「切勿逕送上級法院」。
中　　華　　民　　國　　96　　年　　6 　　月　　27　　日
　　　　　　　　　　　　　　　　　　書記官　吳新貞
附錄本件判決論罪科刑法條：
毒品危害防制條例第10條第1項
施用第一級毒品者，處 6 月以上 5 年以下有期徒刑。
附件：
臺灣高雄地方法院刑事判決　　　　　　　 96年度訴字第734號
公　訴　人　臺灣高雄地方法院檢察署檢察官
被　　　告　甲○○　男　43歲（民國○○年○月○○日生）
　　　　　　　　　　身份證統一編號：Ｚ000000000號
　　　　　　　　　　住高雄市○○區○○路48巷34號3樓
上列被告因毒品危害防制條例案件，經檢察官提起公訴（96年度
偵字第369 號、536），本院判決如下：
    主  文
甲○○施用第一級毒品，累犯，處有期徒刑拾壹月；扣案殘留海
洛因粉末難以完全析離之殘渣袋壹只，沒收銷燬之；扣案之注射
針筒壹支、塑膠吸管壹支、空夾鍊袋壹佰貳拾肆個、電子磅秤壹
個、止血帶貳條，均沒收之。
    事  實
一、甲○○前於民國90年間因施用毒品案件，經本院以90年度毒
    聲字第803 號裁定送勒戒處所施以觀察、勒戒後，認有繼續
    施用毒品之傾向，經本院再以90年度毒聲字第7326號裁定另
    入戒治處所施以強制戒治1 年。於戒治期間，因戒治成效經
    評定為合格，認無繼續戒治之必要，經以91年度毒聲字第25
    41號裁定停止戒治，所餘戒治期間付保護管束，嗣經撤銷停
    止戒治再入監執行強制戒治，於92年9 月5 日始執行完畢。
    甲○○前所犯之施用毒品案件，復經本院以91年度訴字第73
    號判處有期徒刑7 月確定，另其又於91年間因施用毒品案件
    ，經本院以91年訴字第3334號判處有期徒刑9 月確定，上開
    2 案接續執行，於93年11月17日因縮短刑期假釋，於同年12
    月5 日假釋期滿未經撤銷，視為有期徒刑執行完畢。
二、詎甲○○猶不知悔改，明知海洛因經公告為毒品危害防制條
    例第2 條第2 項第1 款所列管之第一級毒品，不得非法持有
    、施用，竟於前開強制戒治執行完畢釋放後5 年內，基於施
    用第一級毒品海洛因之犯意，於95年9 月23日下午1 時59許
    回溯24小時之某時（不含公權力拘束期間），在高雄市○○
    區○○路39號7 樓之2 號居處，以將第一級毒品海洛因摻水
    稀釋後，注入注射針筒施打進血管內之方式，施用第一級毒
    品海洛因1 次。嗣於95年9 月22日晚上8 時38分許，為警在
    上開住處查獲，並於該處扣得摻有海洛因成分難以完全析離
    之殘渣袋1 只、暨甲○○所有預備供施用海洛因毒品所用之
    注射針筒1 支、塑膠吸管1 支、空夾鍊袋124 個、電子秤1
    個、止血帶2 條。
三、案經高雄市政府警察局三民第二分局移請臺灣高雄地方法院
    檢察署檢察官偵查後起訴。
    理  由
一、按本件被告甲○○所犯係死刑、無期徒刑、最輕本刑為3 年
    以上有期徒刑以外之罪，其於準備程式就前揭被訴事實為有
    罪之陳述，經受命法官告知簡式審判程式之旨，並聽取其與
    公訴人之意見後，本院認無不得或不宜改依簡式審判程式進
    行之處，爰依刑事訴訟法第273 條之1 第1 項、第284 條之
    1 ，裁定本件由受命法官獨任進行簡式審判程式，合先敘明
    。
二、上揭事實，業據被告於本院審理中自白不諱，而其為警查獲
    時所採取之尿液，經送請高雄市立凱旋醫院檢驗結果，呈施
    用海洛因代謝而出之嗎啡陽性反應，有該醫院95年10月10日
    編號A00000000 號濫用藥物尿液檢驗報告及嫌疑人尿液代碼
    對照表各1 份附卷可稽。另扣案殘渣袋1 只，經送請上開醫
    院檢驗結果，認呈海洛因陽性反應，有該院95年11月28日高
    市凱醫檢驗字第2970號濫用藥物成品檢驗鑑定書1 紙在卷可
    參，足認該殘渣袋上殘留有海洛因成分無訛。此外，本件尚
    有被告所有，預備供施用海洛因毒品所用之注射針筒1 支、
    塑膠吸管1 支、空夾鍊袋124 個、電子磅秤1 個、止血帶2
    條扣案可參。被告上開自白核與事實相符，自可採為認定事
    實之證據。被告施用第一級毒品海洛因之事實，堪以認定。
    又被告有事實欄所載經觀察、勒戒及強制戒治執行完畢之情
    ，有卷附臺灣高等法院被告前案紀錄表1 份可按。從而，被
    告於強制戒治執行完畢釋放後，5 年內再犯本件違反毒品危
    害防制條例第10條之施用第一級毒品罪，洵堪認定，本件事
    證明確，自應依法論科。
三、查海洛因屬毒品危害防制條例第2 條第2 項所稱之第一級毒
    品，不得持有、施用。被告竟持之以施用，核其所為，係犯
    毒品危害防制條例第10條第1 項之施用第一級毒品罪，其施
    用毒品前後持有該毒品之低度行為，應被其施用之高度行為
    所吸收，不另論罪。另被告犯有如事實欄所載之前科，於93
    年12月5 日執行完畢等情，可參卷附臺灣高等法院被告前案
    紀錄表自明，其於上開徒刑執行完畢後5 年內，再故意犯本
    件最重本刑為有期徒刑以上之罪，為累犯，應依刑法第47條
    第1 項之規定加重其刑。爰審酌被告前有施用毒品之不良素
    行，歷經觀察、勒戒及強制戒治程式後，仍未能徹底戒絕毒
    品，顯見意志不堅，且有失政府制定毒品危害防制條例之立
    法美意，本不宜寬貸，惟念其施用毒品乃自戕一己之身體健
    康，尚未害及他人，且犯後尚知坦承犯行等一切情狀，量處
    如主文所示之刑，以資儆懲。扣案殘留海洛因成分之殘渣袋
    1 只，因尚難將其上殘留之海洛因分析剝離，應視為毒品，
    依毒品危害防制條例第18條第1 項前段規定宣告沒收銷燬之
    。另扣案注射針筒1 支、塑膠吸管1 支、空夾鍊袋124 個、
    電子秤1 個、止血帶2 條，均為被告所有，且係預備供其施
    用海洛因毒品所用之物，據其到庭供述明確，應依刑法第38
    條第1 項第2 款諭知沒收。本件扣案之白粉1 包，經送高雄
    市立凱旋醫院檢驗結果，未檢出含有海洛因成分，有該院95
    年11月28日高市凱醫檢字第2970號濫用藥物成品檢驗報告1
    紙在卷可參，又扣案美沙酮3 瓶則係供被告戒斷毒癮所用，
    據其到庭自承甚明，均難認與本件施用海洛因毒品犯行有何
    關聯；另扣案行動電話1 支，亦無證據顯示與施用毒品犯行
    相關；至扣案鐵製壓模1 個，則因被告否認為其所有，均不
    無庸對之為沒收之諭知，附此敘明。
四、起訴意旨認被告於強制戒治執行完畢後5 年內再犯，足認其
    已吸毒成癮，促請本院依職權宣告禁戒處分等語，按刑法第
    88條固規定：「施用毒品成癮者，於刑之執行前令入相當處
    所，施以禁戒。前項禁戒期間為1 年以下。但執行中認無繼
    續執行之必要者，法院得免其處分之執行」，然施用毒品行
    為本質上即有一定程度成癮性，毒品危害防制條例就施用毒
    品行為之戒治處遇及論罪科刑已有特別規定，而刑法第88條
    修正理由第3 段亦認同條與上開條例，分屬不同法規，而有
    規定同一事項情形，而上開條例係特別法規，應優先適用，
    同條僅為求刑法保安處分章節體例完整，始為規定如上。是
    以，毒品危害防制條例第23條第2 項既規定，被告於觀察勒
    戒或強制戒治執行完畢五年內再犯施用第一、二級毒品之罪
    ，應依法訴追，即認戒治等處遇措施已屬惘然，而視之為刑
    事犯罪行為，尚無再依刑法第88條刑前禁戒必要。查被告屬
    於戒治執行完畢5 年內再犯施用第一級毒品罪名，前亦因多
    次施用毒品經論罪科刑，惟揆諸前揭意旨，即無依職權諭知
    刑前禁戒之必要。
據上論斷，應依刑事訴訟法第273條之1第1項、第299條第1項前
段，毒品危害防制條例第10條第1 項、第18條第1 項前段，刑法
第11條前段、第47條第1 項、第38條第1 項第2 款，判決如主文
。
本案經檢察官蔡麗清到庭執行職務。
中　　華　　民　　國　　96　　年　　3 　　月　　23　　日
                  刑事第十二庭  法　官  黃宗揚
以上正本證明與原本無異。
如不服本判決，應於收受送達後10日內向本院提出上訴書狀。
中　　華　　民　　國　　96　　年　　3 　　月　　23　　日
　　　　　　　　　　　　　　    書記官  王壹理
附錄本件論罪科刑法條：
毒品危害防制條例第10條
施用第一級毒品者，處6月以上5年以下有期徒刑。
施用第二級毒品者，處3年以下有期徒刑。
